【裁判字號】    91,自,957
【裁判日期】    920606
【裁判案由】    詐欺等
【裁判全文】
臺灣臺北地方法院刑事判決                          九十一年度自字第九五七號
    自  訴  人  庚○○○股份有限公司
    代  表  人  己○○
    代  理  人  丙○○
    被      告  甲○○
右列被告因詐欺等案件，經自訴人提起自訴，本院判決如左：
    主  文
甲○○意圖為自己不法之所有，以詐術使人將本人之物交付，處有期徒刑肆月，如易
科罰金，以參佰元折算壹日。緩刑貳年。
    事  實
一、甲○○自民國九十年八月八日起至九十一年十一月十五日止任職於臺北市中山區
    ○○○路三段三十七號五樓庚○○○股份有限公司（下稱擎昂公司）擔任總監之
    職務。甲○○因需款恐急，竟意圖為自己不法之所有，於九十一年十一月十五日
    在上址向擎昂公司負責人己○○佯稱客戶丁○○向其購買擎昂公司產品後，對產
    品品質不滿，要求退貨還款，故需交付丁○○新臺幣（下同）十幾萬元以為安撫
    等語，而甲○○實無將該筆款項交付丁○○之意，致己○○信以為真，陷於錯誤
    ，為維護擎昂公司商譽，乃由擎昂公司支出十萬元交予甲○○，甲○○得款後，
    即將該筆款項自行花用。此後，甲○○即未到擎昂公司上班，擎昂公司亦無法與
    甲○○取得聯繫，己○○察覺有異，遂於同年月下旬派員向丁○○查詢，發現甲○○並未將十萬元交付丁○○，始悉受騙。
二、案經擎昂公司提起自訴。
    理  由
一、訊據被告甲○○固坦認其於九十年八月八日至九十一年十一月十五日任職自訴人
    擎昂公司擔任總監職務，其向丁○○推銷自訴人公司產品，丁○○購買後認該產
    品品質不佳要求退款之事實，惟矢口否認有右揭詐欺犯行，辯稱：其未向己○○
    提起丁○○之事，己○○亦未交付十萬元予伊，其同事乙○○於九十一年十一月
    十五日在董事長辦公室外等候伊，知道自訴人代表人己○○未交付十萬元予伊云
    云。經查：
  (一)右揭事實，業據自訴人代表人己○○指訴綦詳，且經證人即擎昂公司會計戊○○
    於本院調查時到庭證稱：其於九十一年三月間開始任職擎昂公司擔任會計，同年
    十一月十五日己○○請伊拿十萬元現金至己○○辦公室，當時辦公室內有董事長
    己○○、甲○○及伊在場，己○○說這十萬元要退還客戶丁○○，其看到己○○
    直接把伊交給己○○的錢拿給甲○○，甲○○把錢接過來，其就離開辦公室把這
    筆錢的用途記載在帳冊中等語甚詳（參本院九十二年二月十九日訊問筆錄），足
    見自訴人代表人己○○確實於九十一年十一月十五日將十萬元交付被告，且該筆
    款項係為退還證人丁○○之用。
  (二)參以證人丁○○於本院調查時到庭結證稱：其與甲○○於九十年間認識，彼此係
    朋友關係。其於九十一年一月向甲○○購買兩組提供股票資訊之軟體產品，各七
    萬八千元，共花費十五萬六千元，又於同年三月、四月間再購買另一項產品花費
    八萬元，此產品運作之方式係其撥打○二○四電話，擎昂公司即會在每個時段提
    供股票資訊。若其將門號提供給消費者，有消費者撥打，其就可獲得回饋金之獲
    利。甲○○推銷產品時表示，若沒有獲利，他可以買回產品，並於九十一年一月
    二十三日簽發一紙票號為TH0000000號、面額十五萬六千元、到期日為九
    十一年十一月一日之本票作為獲利之擔保。但其購買之後，無人撥打此門號，因
    此沒有獲利，遂於同年四月間要求甲○○退貨還款，甲○○答應於本票到期日之
    前會將十五萬六千元返還，另一項八萬元產品，由甲○○幫忙轉賣。嗣後甲○○
    並未返還十五萬六千元，亦未先償還十萬元等語（參本院九十二年二月十九日訊
    問筆錄），此情為被告所是認，復有票號為TH0000000號、面額十五萬六
    千元、到期日為九十一年十一月一日之本票影本一紙在卷足佐，可徵被告販售擎
    昂公司上述產品予證人丁○○，並簽發前開本票一紙為獲利之擔保，嗣經丁○○
    使用後並無獲利，認有瑕疵，乃要求退貨還款，被告應允後，因而積欠證人丁○○十五萬六千元，然迄九十一年十一月一日本票屆期後被告均未還款。又自訴人
    公司之人員不曾因前述產品之事宜與證人丁○○聯絡，此據證人丁○○證述在卷
    （參右揭訊問筆錄），則倘若被告未將其與證人丁○○間關於產品之糾紛告知自
    訴人代表人己○○，自訴人代表人己○○又如何得知此情？並且進而交款安撫證
    人丁○○？足徵，被告確實將其與證人丁○○上開關於產品之糾紛告知自訴人代
    表人己○○，自訴人代表人己○○為維護商譽，安撫證人丁○○，並因此交付十
    萬元予被告甚明。是被告辯稱其未向自訴人代表人己○○提起丁○○之事，己○○亦未交付十萬元予伊云云，不足採信。
  (三)至被告雖辯稱其同事乙○○於九十一年十一月十五日在董事長辦公室外等候伊，
    可證明自訴人代表人己○○未交付十萬元予伊云云，然經證人乙○○到庭結證稱
    ：其自九十一年四月二日起在庚○○○公司擔任業務員，同年八、九月間開始請
    長假就未到庚○○○公司上班，後來就直接辦理離職。其請長假後曾回公司搬東
    西，當時在辦公室大廳遇到甲○○，但未交談，其向執行長丙○○請辭後就離開
    公司，沒有與甲○○一起離開，並無甲○○要進董事長辦公室與己○○談事情，
    請伊在門口等之事，亦不知擎昂公司與甲○○間有十萬元之糾紛等語（參本院九
    十二年四月九日訊問筆錄），足見被告辯稱乙○○於九十一年十一月十五日在董
    事長辦公室外等候伊，知道自訴人代表人己○○未交付十萬元予伊云云，並非事
    實，不足採信。
  (四)此外，復有被告員工資料卡、證人乙○○員工資料卡、領款明細表影本各一紙在
    卷足憑。綜上所述，本件事證明確，被告右揭詐欺犯行堪以認定，應依法論科。
二、核被告甲○○所為，係犯刑法第三百三十九條第一項之詐欺取財罪。至自訴人雖
    認被告右揭行為尚涉犯侵占罪嫌，惟按刑法上之詐欺罪與侵占罪，雖同屬侵害財
    產法益之犯罪，然侵占罪係以行為人先持有他人之物，嗣變易其原來之持有意思
    而為不法所有之意思，予以侵占為構成要件；而詐欺罪係以行為人原未持有他人
    之物，因意圖不法所有，施用詐術手段使人陷於錯誤而交付財物為構成要件。申
    言之，刑法上之侵占罪，以侵占自己持有他人之物為前提，是必行為人先合法持
    有他人之物，而於持有狀態繼續中，易「持有」為「所有」之意思始可。如其之
    持有，係出於非法方法，並非合法持有，則應視其方法為何，而分別成立詐欺、
    竊盜、搶奪或強盜罪，無成立侵占罪之餘地，最高法院八十六年度台非字第三四
    三號、第七○五一號判決意旨可資參照。是以如原無基於合法原因之持有關係存
    在，其持有乃係詐欺之結果，則根本無侵占之可言，自難以侵占罪論擬，最高法
    院著有五十三年台上字第二九一○號判例可明。本件被告持有上開款項，乃係詐
    欺之結果，則其行為實無成立侵占罪之餘地，自難以侵占罪相繩。爰審酌被告犯
    罪之動機、目的、手段、智識程度為高中畢業、所生危害及犯罪後之態度等一切
    情狀，量處如主文所示之刑，並諭知易科罰金之折算標準，以資懲儆。又被告未
    曾受有期徒刑以上刑之宣告，有臺灣高等法院被告全國前案紀錄表一件在卷可徵
    ，其因一時失慮而犯本罪，經此刑之宣告，應知警惕而無再犯之虞，本院認其所
    受刑之宣告，以暫不執行為適當，爰併予宣告緩刑二年，用啟自新。
據上論斷，應依刑事訴訟法三百四十三條、第二百九十九條第一項前段，刑法第三百
三十九條第一項，第四十一條第一項前段、第七十四條第一款，罰金罰鍰提高標準條
例第一條前段、第二條，判決如主文。
中      華      民      國      九十二      年      六      月    六    日
                                      臺灣臺北地方法院刑事第七庭
                                          法  官  張  筱  琪
右正本證明與原本無異。
如不服本判決，應於判決送達後十日內，向本院提出上訴狀。
                                          書記官  潘  文  賢
中      華      民      國      九十二      年      六      月    六    日
中華民國刑法第三百三十九條
 (普通詐欺罪)
意圖為自己或第三人不法之所有，以詐術使人將本人或第三人之物交付者
，處五年以下有期徒刑、拘役或科或併科一千元以下罰金。
以前項方法得財產上不法之利益或使第三人得之者，亦同。
前二項之未遂犯罰之。


司法院資訊處製作；財團法人民間司法改革基金會備份。
